【裁判字號】    92,交上訴,253
【裁判日期】    921231
【裁判案由】    公共危險等
【裁判全文】
臺灣高等法院刑事判決                          九十二年度交上訴字第二五三號
    上  訴  人
    即  被  告  丙○○
右上訴人因公共危險等案件，不服臺灣板橋地方法院九十二年度交訴字第五九號，中
華民國九十二年八月二十八日第一審判決（起訴案號：臺灣板橋地方法院檢察署九十
二年度偵字第四八六七號、第五七二○號），提起上訴，本院判決如左：
    主  文
上訴駁回。
丙○○緩刑年。
    事  實
一、丙○○於民國（下同）九十二年一月三十日凌晨零時二十分許，騎乘車號ＱＢＶ
    ─六八二號輕型機車，由台北縣新莊市往樹林市方向沿新莊市○○路行駛，途經
    台北縣新莊市○○路、建國一路、民安路五岔路口，欲由新樹路右轉繞過建國一
    路口進入民安路之際，理應注意車輛行駛時，駕駛人應注意車前狀況，隨時採取
    必要之安全措施，而依當時情形，又無不能注意之情事，竟疏於注意，提前右轉
    ，遂於通過上開交岔路口時，貿然前進，致於建國一路口撞擊由樹林市往新莊市
    方向沿新樹路直行，欲左偏駛入建國一路由乙○○騎乘之車號ＰＷＢ─三一三號
    輕型機車，造成乙○○受有右股骨頸骨折，當場倒地不起。丙○○明知其已駕車
    肇事致人受傷，竟不思救助，立即騎車逃逸，嗣經路人記下車號，提供警方於九
    十二年一月三十日下午四時許，在台北縣新莊市○○○路八十八巷二五號二樓查
    獲丙○○。
二、案經乙○○告訴暨台北縣政府警察局新莊分局報請臺灣板橋地方法院檢察署檢察
    官偵查起訴。
    理  由
一、訊據上訴人即被告丙○○對於右揭時、地騎車與告訴人乙○○所騎乘之機車發生
    車禍而駕車離開現場之事實，坦承不諱，惟矢口否認有過失傷害及肇事逃逸之犯
    行，辯稱：伊係綠燈右轉，告訴人違規未兩段式左轉才肇事；又肇事時伊不知道
    對方受傷，因車禍發生後自己意識不清且急於返家照顧小孩，所以沒有停下察看
    云云。經查：
（一）右揭犯罪事實，業據告訴人乙○○於警詢時、告訴代理人甲○○於偵查及原審
      審理中指訴歷歷，核與目擊證人鄭聖龍於警詢時所證述「我在上全汽車材料有
      限公司擔任倉管業務，我騎重機車載我朋友剛好在路口一間機車行修理，於三
      十日零時二十分時，我背對路口聽到撞擊聲，轉過頭來看到二部機車相撞發生
      車禍，我跑過去問ＰＷＢ－三一三號騎士（即告訴人）受傷情形並打電話一一
      九叫救護車，另有不知名的路人抄下肇事逃逸車輛車牌，並告知女性騎士、紅
      色衣服．．．」等情相符。復有道路交通事故調查報告表、現場照片、診斷證
      明書一紙附卷可稽。被告於偵查中業已坦承疏失（見九十二年度偵字第四八六
      七號偵查卷第二十八頁）。且告訴人由樹林市往新莊市○○○○○路往建國一
      路行駛，經查該處路口呈Ｙ字形，並未設有機車兩段式左轉之標誌，亦有現場
      路口之照片及臺北縣政府警察局新莊分局九十二年七月十七日新警刑字第○九
      二○○二一九二九號函在卷可稽。被告所辯並提出照片稱告訴人應兩段式左轉
      一節，應係指由新樹路左轉民安路，而非往建國一路之號誌。又按車輛行駛時
      ，駕駛人應注意車前狀況，隨時採取必要之安全措施，道路交通安全規則第九
      十四條第三項定有明文。被告駕車自應注意上述道路交通安全規定，且依當時
      路狀，又無不能注意之情形，竟疏不注意而提前右轉，以致肇事致人受傷，被
      告應有過失甚明，臺灣省臺北縣區車輛行車事故鑑定委員會鑑定意見書亦同此
      認定。且被告過失駕駛行為，核與告訴人之受傷間，具有相當因果關係，是其
      過失傷害犯行，應堪認定。
（二）被告既知悉擦撞被害人機車並致被害人人車倒地之事實，對於被害人乙○○因
      而受傷亦難謂為不知。再按刑法第一百八十五條之四之肇事致人死傷逃逸罪，
      以處罰肇事後逃逸之駕駛人為目的，俾促使駕駛人於肇事後能對被害人即時救
      護，以減少死傷。被告肇事致告訴人受傷後，逕自騎車離去，既未留下察看救
      助，亦未表明身分或留下連絡方式，顯有肇事逃逸之故意，所辯不足採信，其
      肇事逃逸之犯行亦堪認定。
（三）被告於原審請求就上開臺灣省臺北縣區車輛行車事故鑑定委員會鑑定意見書再
      八月七日審理筆錄）。然查此部分業已說明如上，自無庸再予送覆議之必要，
      附此敘明。
二、核被告所為，係犯刑法第二百八十四條第一項前段過失傷害罪、第一百八十五條
    之四肇事遺棄罪。被告所犯上開二罪間，犯意各別，行為不同，罪名互殊，應分
    論併罰。原審以被告犯罪可以認定，適用刑法第二百八十四條第一項前段、第一
    百八十五條之四、第五十一條第五款，罰金罰鍰提高標準條例第一條前段，並審
    酌被告之過失程度及其素行尚佳，並無前科，惟於肇事致人受傷後，竟未思予救
    助，欲逃避犯行，逕自駛離，且犯後仍否認犯行，未能與告訴人達成和解等一切
    情狀，分別就過失傷害人部分處有期徒刑參月，就駕駛動力交通工具肇事，致人
    受傷而逃逸部分，處有期徒刑柒月，兩罪定應執行有期徒刑玖月，認事用法，核
    無不合。被告仍執陳詞上訴飾卸犯罪而指摘原判決，並無理由，應予駁回。第查
    ，被告未曾受有期徒刑以上刑之宣告，有本院被告全國刑案紀錄表一紙附卷可憑
    ，被告因過失及一時失慮致觸刑章，經此次偵、審程序及科刑之教訓後，當知所
    警惕，信無再犯之虞，且被告已於本院審理期間內與被害人達成和解，賠償新台
    幣四十五萬元，有調解筆錄可憑，其既已將本案有所圓滿處理，本院考量被告為
    家庭主婦，一家大小仰賴其打理，因認其所宣告之刑，以暫不執行為適當，爰併
    予宣告緩刑年，用資兼顧，並勵自新。
據上論斷，應依刑事訴訟法第三百六十八條、刑法第七十四條第一款，判決如主文。
本案經檢察官田炳麟到庭執行職務。
中      華      民      國    九十二    年     十二     月    三十一    日
                              臺灣高等法院刑事第十二庭
                                    審判長法  官  劉  景  星
                                          法  官  謝  靜  恒
                                          法  官  陳  志  洋
右正本證明與原本無異。
過失傷害部分不得上訴。
其餘部分如不服本判決應於收受送達後十日內向本院提出上訴書狀，其未敘述上訴之
理由者並得於提起上訴後十日內向本院補提理由書（均須按他造當事人之人數附繕本
）。
                                          書記官  蔡  佩  珊
中      華      民      國    九十三    年      一      月      五      日
附錄：本案論罪科刑法條全文
刑法第一百八十五條之四：
  駕駛動力交通工具肇事，致人死傷而逃逸者，處六月以上五年以下有期徒刑。
刑法第二百八十四條：
  因過失傷害人者，處六月以下有期徒刑、拘役或五百元以下罰金，致重傷者，處一
  年以下有期徒刑、拘役或五百元以下罰金。
  從事業務之人，因業務上之過失傷害人者，處一年以下有期徒刑、拘役或千元以下
  罰金，致重傷者，處三年以下有期徒刑、拘役或二千元以下罰金。


司法院資訊處製作；財團法人民間司法改革基金會備份。
